臺灣臺南地方法院刑事判決　　　
111年度訴字第467號
公  訴  人  臺灣臺南地方檢察署檢察官
被      告  劉清華



上列被告因詐欺案件，經檢察官提起公訴（111年度偵字第6307
號），被告就被訴事實為有罪之陳述，本院裁定進行簡式審判程
序，判決如下：
    主  文
劉清華共同以網際網路對公眾散布而犯詐欺取財罪，處有期徒刑
陸月。
    事實及理由
壹、程序部分：
    本件係經被告劉清華於準備程序為有罪之表示，而經本院裁
    定以簡式審判程序加以審理，依刑事訴訟法第273條之2、第
    159條第2項之規定，不適用傳聞法則有關限制證據能力之相
    關規定。
貳、實體部份：
一、本件犯罪事實及證據，除就附件起訴書證據部分補充「被告
    劉清華之自白」外，其餘均引用起訴書之記載。
二、論罪科刑部分：
㈠、核被告所為，犯刑法第339條之4第1項第3款之以網際網路對
    公眾散布而犯詐欺取財罪。
㈡、被告與潘建廷就上開犯行，有犯意聯絡及行為分擔，應論以共
    同正犯。　　
㈢、刑之量定，為求個案裁判之妥當性，法律固賦予法院裁量權
    ，但此項裁量權之行使，除應依刑法第57條規定，審酌行為
    人及其行為等一切情狀，為整體之評價，並應顧及比例原則
    與平等原則，使罪刑均衡，輕重得宜，以契合社會之法律感
    情。又刑法第59條規定犯罪之情狀可憫恕者，得酌量減輕其
    刑，其所謂「犯罪之情狀」，與同法第57條規定科刑時應審
    酌之一切情狀，並非有截然不同之領域，於裁判上酌減其刑
    時，應就犯罪一切情狀（包括第57條所列舉之10款事項），
    予以全盤考量，審酌其犯罪有無可憫恕之事由（即有無特殊
    之原因與環境，在客觀上足以引起一般同情，以及宣告法定
    低度刑，是否猶嫌過重等等），以為判斷（最高法院95年度
    臺上字第6157號判決意旨參照）。刑法第339條之4第1項第3
    款之以網際網路對公眾散布而犯詐欺取財罪，其法定刑係1
    年以上7年以下有期徒刑，然同為以網際網路對公眾散布而
    犯詐欺取財罪者，其原因動機不一，犯罪情節亦未必盡同，
    造成危害社會之程度自屬有異，法律科處此類犯罪，所設之
    法定最低本刑卻屬相同，且縱量處最低法定刑，仍無從依法
    易科罰金或易服社會勞動，不可謂不重。被告以網際網路對
    公眾散布而犯詐欺取財，所為固應非難，然詐欺金額僅2千
    元，金額非高而造成損害程度並非鉅大、被告未取得報酬，
    亦非屬集團之犯罪，且於審理中坦承犯行認錯，考量被告之
    犯罪情節與其所犯法定刑相較，實有「情輕法重」之憾，另
    參照司法院大法官會議釋字第263號解釋之意旨，並依被告
    客觀之犯行與主觀之惡性二者加以考量，認客觀上足以引起
    社會上一般人之同情，顯有堪資憫恕之處，因而認縱處以法
    定最低刑度猶嫌過重，爰依刑法第59條之規定，減輕其刑。
㈣、爰審酌被告貪圖不法利益，透過網際網路對公眾散布不實買
    賣訊息而據以詐得金錢，破壞交易秩序，並使告訴人陳柏仰
    受財產上之損害，然念及被告係一時之貪念而為犯行，犯後
    尚知坦承犯行認錯，未無端浪費司法資源，且因告訴人表示
    沒有調解意願，以致未能達成和解，此有本院公務電話紀錄
    附卷（本院卷第15頁），復兼衡被告自述其係大學畢業、未
    婚、從事殯葬業之智識程度及家庭經濟狀況等一切情狀，量
    處如主文所示之刑。另被告供稱詐欺之所得交付潘建廷，並
    無獲利等語（本院卷第46頁），自無從就犯罪所得諭知沒收
    ，併予敘明。
據上論斷，應依刑事訴訟法第273條之1第1項、第299條第1項前
段、第310 條之2 、第454 條第2 項，刑法第28條、第339條之4
第1項第3款、第59條，判決如主文。
本案經檢察官粟威穆提起公訴、張芳綾到庭執行職務。
中　　華　　民　　國　　111 　年　　6 　　月　　7 　　日
                  刑事第五庭    法　官  蔡奇秀
以上正本證明與原本無異。
如不服本判決應於收受本判決後20日內向本院提出上訴書狀，並
應敘述具體理由。其未敘述上訴理由者，應於上訴期間屆滿後20
日內向本院補提理由書狀（均須按他造當事人之人數附繕本）「
切勿逕送上級法院」。 
　　　　　　　　　　　　　　　　書記官　黃郁淇
中　　華　　民　　國　　111 　年　　6 　　月　　7 　　日
附件：
臺灣臺南地方檢察署檢察官起訴書
                                     111年度偵字第6307號
　　被　　　告　劉清華　男　28歲（民國00年0月00日生）
　　　　　　　　　　　　住○○市○○區○○路0段000巷0000
　　　　　　　　　　　　號
　　　　　　　　　　　　居臺南市○○區○○路000巷0弄00號
　　　　　　　　　　　　國民身分證統一編號：Z000000000號
上列被告因詐欺案件，業經偵查終結，認應提起公訴，茲將犯罪
事實及證據並所犯法條分敘如下：
　　　　犯罪事實
一、劉清華、潘建廷（另案偵辦中）共同意圖為自己不法之所有
    ，基於以網際網路對公眾散布而詐欺取財之犯意聯絡，分為
    下列行為：
  ㈠推由潘建廷先以暱稱「黃照哲」，於臉書社群媒體刊登欲交
    易「風之谷M」遊戲幣之訊息，繼於民國109年8月26日11時1
    1分許起，以Messenger通訊軟體（下稱Messenger），向陳
    柏仰佯稱：願以新臺幣（下同）2千元，販售該遊戲幣30億
    云云，致陳柏仰陷於錯誤，於同日12時8分許，如數匯款至
    劉清華覓得、由不知情之蔡政勳（另為不起訴處分確定）提
    供之中國信託商業銀行帳號000000000000號帳戶（下稱本件
    帳戶）內。
  ㈡嗣蔡政勳於109年8月27日1時49分許，依劉清華之指示，自本
    件帳戶提領含上開款項在內之1萬1千元，繼於同日某時，在
    不詳地點，轉交予劉清華；劉清華嗣於不詳時、地，以無摺
    存款之方式，轉至潘建廷持用之不詳帳戶內。
二、案經陳柏仰訴由高雄市政府警察局岡山分局報告偵辦。
　　　　證據並所犯法條
一、證據清單暨待證事實
編號 證據名稱 待證事實 1 被告劉清華於偵查中之供述 坦承全部犯罪事實不諱。 2 證人即告訴人陳柏仰於警詢中之指述 全部犯罪事實。  證人即同案被告蔡政勳於警詢中之指述及偵查中之具結證述   LINE通訊軟體對話譯文、Gmail及Telegram通訊軟體截圖、Messenger對話截圖、本件帳戶明細、本署檢察官109年度偵字第20365號起訴書各1份  
二、論罪與沒收：
  ㈠核被告劉清華所為，係犯刑法第339條之4第1項第3款之以網
    際網路對公眾散布而詐欺取財罪嫌。
  ㈡被告與潘建廷就上開犯行，有犯意聯絡及行為分擔，請論以共
    同正犯。
  ㈢至本件詐欺所得，請依刑法第38條之1第1項本文規定宣告沒
    收，或依同條第3項規定，於全部或一部不能沒收或不宜執行沒
    收時，追徵其價額。
三、依刑事訴訟法第251條第1項提起公訴。
　　此　致
臺灣臺南地方法院
中　　華　　民　　國　 111　　年　　3 　　月　　14　　日
　　                          檢察官  粟  威  穆
本件證明與原本無異
中　　華　　民　　國　 111　　年　　3 　　月　　18　　日
　　                          書記官  楊  娟  娟
附錄本案所犯法條全文：
中華民國刑法第339條之4
犯第 339 條詐欺罪而有下列情形之一者，處 1 年以上 7 年以
下有期徒刑，得併科 1 百萬元以下罰金：
一、冒用政府機關或公務員名義犯之。
二、三人以上共同犯之。
三、以廣播電視、電子通訊、網際網路或其他媒體等傳播工具，
    對公眾散布而犯之。
前項之未遂犯罰之。